臺灣臺中地方法院刑事判決　　　　　　　　　　　　　九十一年度自字第九七七號
　　自　訴　人　甲○○
　　被　　　告　乙○○
右列被告因詐欺案件，經自訴人提起自訴，本院判決如左：
    主  文
乙○○無罪。
    理  由
一、自訴意旨略以：自訴人與被告於民國八十九年四月八日在臺中縣沙鹿鎮○○○街
    一五三號書立退夥協議書，約定被告應給付自訴人新臺幣（下同）一百五十萬元
    退股金，詎被告僅於八十九年四月八日簽發一紙面額二十萬元支票，經自訴人於
    八十九年四月二十五日兌現後，即避不出面處理，顯見被告涉有背信、詐欺等罪
    嫌云云。
二、按犯罪事實應依證據認定之，無證據不得推定其犯罪事實；又不能證明被告犯罪
    者，應諭知無罪之判決，刑事訴訟法第一百五十四條、第三百零一條第一項分別
    定有明文；且認定不利於被告之事實，須依積極證據，苟積極證據不足為不利於
    被告事實之認定時，即應為有利於被告之認定，更不必有何有利之證據，亦有最
    高法院三十年上字第八一六號判例可資參照；又刑法第三百四十二條背信罪之主
    體須為他人處理事務者，即其為他人處理事務，本其對他人（本人）之內部關係
    ，負有基於一定之注意而處理事務之法的任務，因之，其為他人處理事務，係基
    於對內關係，並非對向關係，基於誠實義務，並非基於交易上信義誠實之原則，
    故如買賣契約之單純當事人乃對向關係，非為他人處理事務，其未履行給付義務
    ，僅生是否有背交易上信義誠實之原則，並非違背其誠實義務，與背信罪之要件
    不合（最高法院七十一年度台上字第一一五九號判決參照）。又刑法第三百三十
    九條第一項詐欺罪之構成要件，欲有意圖為自己或第三人不法之所有，以詐術使
    人陷於錯誤而交付財物者始足當之。是以詐欺取財罪之構成要件，係行為人以詐
    術使人陷於錯誤而取得財物，是以如非基於詐欺，或非因對方陷於錯誤所致，或
    並無涉及財物之交付，亦難以詐欺罪責相繩。自訴人以被告涉犯背信、詐欺等罪
    嫌，無非以被告書立退夥協議書後，僅給付其中二十萬元，餘款均置之不理資為
    論據。
三、訊據被告堅決否認有何背信、詐欺取財之犯行，辯稱：其與自訴人於八十四年九
    月十日合夥經營診所，自訴人出資一百五十萬元，自訴人於八十四、八十五年間
    均有分得紅利，八十六年間診所經營不好，其要求自訴人再出資，但自訴人都不
    處理，八十七年後其就沒再經營，一直到八十九年四月間，自訴人才出面欲索回
    一百五十萬元，且表示如不還款，將找「兄弟」前來，其方於八十九年四月八日
    書立退夥協議書，除了兌現二十萬支票外，亦有再給自訴人面額五萬元之支票，
    復於九十年初再匯款五萬元予自訴人，共還款三十萬元，其係因生意不好，才未
    依協議書內容履行，且其係遭恐嚇方才同意還款一百五十萬元等語。經查：被告
    與自訴人確有於八十九年四月八日書立退夥協議書，同意給付自訴人一百五十萬
    元退股金，且已交付面額二十萬元之支票並經兌現，惟被告並未依上開退夥協議
    書履行一節，業據被告所是認，核與自訴人指陳情節相符。惟依自訴人指訴內容
    ，被告係書立退夥協議書同意給付自訴人一百五十萬元，被告對自訴人就上開退
夥協議書乃係單純當事人乃對向關係，非為自訴人處理事務，其未履行給付義務
    ，僅生是否有背交易上信義誠實之原則，並非違背其誠實義務，與背信罪之要件
    不合，且被告未依契約內容履行給付一百五十萬元之義務，並非以詐術使自訴人
    陷於錯誤而交付財物，更與詐欺取財罪之構成要件不侔，揆諸上開說明，被告雖
    未依約履行給付自訴人款項，此固應負民事上債務不履行之責任，然究與刑法第
    三百四十二條第一項背信罪、第三百三十九條第一項詐欺取財罪之構成要件不該
    當。此外，本院復查無其他積極之事證，足認被告確有自訴人所指之背信、詐欺
    犯行，本件為不能證明被告犯罪，應諭知無罪之判決。
據上論斷，應依刑事訴訟法第三百四十三條、第三百零一條第一項，判決如主文。
中      華      民      國      九十一    年    十二    月    二十六    日
                                    臺灣臺中地方法院刑事第二庭
                                        法  官  陳  葳
右正本證明與原本無異
如不服本判決，應於收受本判決後十日內向本院提出上訴書狀，其未敘述上訴理由者
，並得於提起上訴後十日內向本院補提理由書狀（均須按他造當事人之人數附繕本）
「切勿逕送上級法院」
                                        書記官
中      華      民      國      九十一    年    十二    月    二十六    日
